臺灣高等法院刑事判決　　　　　　　　　　　八十九年度上更(一)字第一九八號
　　上　訴　人
　　即　被　告　丁○○
　　選任辯護人　鄭洋一
　　　　　　　　李文欽
　　　　　　　　彭火炎
　　上　訴　人
　　即　被　告　丙○○
　　　　　　　　乙○○
右列被告因違反懲治走私條例案件，不服台灣新竹地方法院八十七年度訴字第六０七
號，中華民國八十八年八月二十日第一審判決（起訴案號：台灣新竹地方法院檢察署
八十七年度偵字第七０八一、七七一三號及移送併辦：八十八年度偵字第一七一０號
）提起上訴，經判決後，由最高法院發回更審，本院判決如左：
    主  文
原判決撤銷。
丁○○共同運送私運管制物品進口逾公告數額之走私物品，累犯，處有期徒刑貳年肆
月。扣案之「永利春一號」漁船乙艘、附表一編號一至七所示之物均沒收。
丙○○共同連續運送私運管制物品進口逾公告數額之走私物品，處有期徒刑壹年。扣
案之「永利春一號」漁船乙艘、附表一編號一至七、附表二編號一、二所示之物均沒
收。
乙○○共同運送私運管制物品進口逾公告數額之走私物品，處有期徒刑拾月。扣案之
「永利春一號」漁船乙艘、附表一編號一至七所示之物均沒收。
    事  實
一、丁○○有妨害公務、走私等前科，民國七十八年間因妨害公務案件，經本院判處
    有期徒刑十月，嗣減為有期徒刑五月，又八十年間所犯走私案件，經最高法院判
    處有期徒刑四月確定，於八十二年十月十二日及同年五月十二日執行完畢。乙○○亦曾於八十六年間因違反懲治走私條例案件，經原審判處有期徒刑六月，緩刑
    三年確定。緣新竹籍「永利春一號」漁船原名「永利勝號」設籍於台中，於八十
    七年三月間由丁○○購買並辦理移轉登記於其不知情之女兒彭雅麗（業經不起訴
    處分確定）名下，後在同年月十九日申請執照，丁○○則為「永利春一號」實際
    所有權人。丁○○於購買上開船隻後，即意圖牟取非法暴利，在上開「永利春一
    號」之船艙內，加裝以水泥及鋼板為材質、需以電源啟動按鈕始得開啟之密艙，
    並專以假捕漁為藉口，實則出海運送自大陸地區走私未稅菸、酒等利潤極高之物
    品進入臺灣地區販售圖利之用，丁○○乃於八十七年十月初，僱請丙○○為船長
    、旋由丙○○僱用乙○○、許文昌及王進福（後二人另案審理）等人為船員，共
    同基於運送走私逾公告數額之管制物品進入臺灣地區之犯意聯絡，推由船長丙○○與船員乙○○、許文昌及王進福等四人於同年十月六日中午十二時十五分許，
    在新竹南寮漁港報關出海佯裝捕漁、丙○○、乙○○、許文昌及王進福等四人竟
    未經主管機關許可，於同年十月六日中午十二時十五分許起至同年月十日凌晨四
    時十三分許間之某時（起訴書誤載為八十七年六月十七日上午九時許），駕駛上
    開「永利春一號」漁船直接航行至新竹南寮外海約三十海浬即東經一二一度十四
    分、北緯二十四度十分我國領海海域，以不詳之價格向不詳姓名、年籍大陸地區
    漁民，共同販入自大陸地區運出、以尼龍袋包裝妥當、遠逾公告數額、詳如附表
    一編號一未貼專賣憑證之洋菸、編號三、四、五、六號所示，貼有偽造之臺灣省
    菸酒公賣局進口酒類專賣憑證之酒類及自大陸地區運出編號二、七未貼專賣憑證
    之大陸酒類，並以接駁方式搬運至上開「永利春一號」漁船密艙內，而共同一次
    運送上開如附表一編號一至七所示之管制物品，企圖販售牟利。丙○○、乙○○
    、許文昌及王進福等四人，於同年月十日凌晨四時十三分許，將「永利春一號」
    漁船向新竹南寮漁港報關入港後，因有線報指稱該船可能涉嫌走私，丁○○、丙○○、乙○○、許文昌及王進福等人遂一直不敢自上開「永利春一號」漁船上卸
    貨，直至同年月十三日上午七時許，由臺灣新竹地方法院檢察署檢察官親自指揮
    員警到上開「永利春一號」漁船搜索，直至同日下午六時三十分許始開啟「永利
    春一號」漁船上之密艙，扣得包裝妥當、如附表一編號一至七所示之走私物品及
    丁○○所有供走私用之上開「永利春一號」漁船乙艘。
二、丙○○復承前（事實一）之概括犯意，夥同彭國銘、楊福進、李天德與甲○○（
    均另案審理）等人，由甲○○擔任船長，共同基於運送走私逾公告數額之管制物
    品之犯意聯絡，於八十八年二月九日凌晨四時許，駕駛「鴻億號」漁船自新竹南
    寮漁港報關出海佯稱捕漁，渠等竟未經主管機關之許可，在同年月十一日下午七
    時許，航行至新竹南寮外海約四十海浬之我國領海處之約定地點，以不詳之價格
    向不詳姓名、年籍大陸地區漁民，共同販入詳如附表二編號一、二所示遠逾公告
    數額、未貼專賣憑證之洋菸之管制物品，以接駁方式將之藏放在「鴻億號」漁船
    後艙及密艙油櫃內，再以保麗龍填裝漁獲後覆蓋在船艙上層以為掩飾，而共同一
    次運送上開如附表二編號一、二所示之管制物品企圖販售牟利，嗣於同年月十二
    日上午九時五十五分許，「鴻億號」漁船停靠在新竹南寮漁港監卸碼頭時，為警
    持臺灣新竹地方法院檢察署檢察官所開立之搜索票上船搜索而當場查獲，並扣得
    如附表二編號一、二所示之未稅洋菸。
三、案經新竹市警察局第一分局移送臺灣新竹地方法院檢察署檢察官偵查起訴及移送
    原審併案審理。
    理  由
一、訊據上訴人即被告丁○○固不否認其為「永利春一號」漁船船主並僱用丙○○出
    海；被告丙○○、乙○○固亦不否認有參與上開出海之事實，惟均矢口否認有何
    走私之犯行。被告丁○○辯稱：伊是僱請丙○○當船長，是以漁獲賣掉的錢來當
    薪水，船員的事情是由船長全權負責，伊不知道他有做什麼事情，是事後他被查
    獲，伊才知道；至於密艙之事，伊不知情。被告丙○○辯稱：伊當船長那次，是
    丁○○僱用伊，是抓魚賣掉的錢扣掉材料費用後一人分一半，乙○○、許文昌是
    伊僱用的，伊在新竹南寮外海捕魚時，大陸鐵殼船靠過來，該船上之人員硬要跟
    伊等交換漁貨，伊等被迫接受；而伊在鴻億號任船員時，是甲○○僱請伊的，船
    長做的事，伊不知道，伊沒有幫忙搬運，當時伊被押在後面。被告乙○○辯稱：
    伊是丙○○僱請的，發生這樣的事情伊也不願意，那些東西是大陸漁船搬過來的
    云云。經查：
  (一)事實一部分：
  1.被告丁○○於八十七年十一月十九日偵查中供稱：「永利春一號」漁船是伊購
    買的，伊將其登記在伊女兒彭雅麗名下，船買來時就是如此，伊不知有密艙（詳
    見偵字七０八一號卷第一一六頁反面、一一七頁、一一九頁）。八十八年四月
    一日在原審供稱：「永利春一號」漁船是伊買給女兒彭雅麗，想要給她以後陪嫁
    ，是在八十七年買的，登記在女兒名下（詳見原審卷第一０二頁）。八十八年
    十二月三日在本院前審供稱：船登記在伊女兒名下，實際上是伊在經營，船買來
    就租給施清源，密艙不是伊做的，這些事實須問船長才知道（詳見本院前審卷第
    四十三頁）。
  2.被告丙○○於八十七年十月十三日在警訊中供稱：伊於八十七年十月六日十二
    時十五分報關出港，於八十七年十月十日四時二十三分報關進港，於八十七年十
    月十三日十八時三十分許，被查獲走私物品，被查獲之物品是於八十七年十月九
    日十九時許，在南寮外海三十海浬處裝上船，是伊等四人一起搬運至該船密艙，
    伊等自己捕有肉魚、白口及一些雜魚，共五、六噸之漁貨，是以漁貨換取被查獲
    之物品，伊等是因缺錢，所以想走私物品銷售，船主雖是彭雅麗，可是她都不管
    事（詳見偵字第七０八一號卷第十二至十五頁）。八十七年十月十四日在偵查
    中供稱：被查獲之物品是大陸之船員搬到密艙的，伊等都被大陸人押著（詳見偵
    字第七０八一號卷第七十六頁反面）。九十一年二月五日在本院審理中供稱：
    伊是船長，是丁○○僱用伊抓魚，賣掉所抓之魚扣掉材料後，一人一半，乙○○
    、許文昌是伊僱用（詳見本院卷第二四九頁）。
  3.被告乙○○於八十七年十月十三日在警訊中供稱：伊等用五、六噸的漁貨與大陸
    人士交換走私物品，是大陸人押著伊等四人一起將走私物品搬進密艙（詳見偵字
    第七０八一號卷第二十二頁）。
  4.「永利春一號」漁船，係於八十七年三月八日以彭雅麗名義向原船主購買，此有
    台灣省交通處台中港務局八十八年五月七日八八中港航字第四五三二號函暨船籍
    港變更登記申請書在卷（見原審卷第一三三至一三四頁）。再「永利春一號」漁
    船，原名為「永利勝號」，於八十七年三月十九日更名為「永利春一號」並過戶
    於彭雅麗名下，此有海岸巡防司令部新竹情報組簡便行文表在卷（見原審卷第三
    十三頁）。又彭雅麗自八十六年十二月至八十七年十月底，是在麗嬰房股份有限
    公司工作，此有該公司出勤資料表在卷（見偵字第七０八一號卷第一六一頁證物
    封）。
  5.警方於八十七年十月十三日上午七時三十分至同日晚上十一時五十分許，在「永
    利春一號」漁船上查獲附表一所示之物品，此有搜索扣押證明筆錄、扣押物品表
    及查獲現場之照片在卷（見偵字第七０八一號卷第三十二至三十九頁、四十四頁
    、一三六頁）。再附表一編號一至七之菸酒，其每包、每瓶、每罐之完稅價格，
    如附表一所示，此有財政部關稅總局驗估處八十七年十一月日總驗二（二）字第
    八七一０一五八九號函暨附表在卷（見偵字第七０八一號卷第一四三頁、一四四
    頁）。又附表一所示之菸酒，查獲當時之現值，係依海關所核定之完稅價格乘三
    倍計算，此亦有台灣省菸酒公賣局函在卷（見偵字第七０八一號卷第一四五頁）
    。按如附表一所示，其中編號一至七之菸酒完稅價格，依序為一百五十七萬二千
    八百十元、六萬七千八百二十四元、七千五百元、三千九百六十元、一萬五千八
    百十五元、四千零五十元、十二萬七千五百三十四元，合計為一百七十九萬九千
    四百九十三元，查獲時之現值則為五百三十九萬八千四百七十九元（即完稅價格
    乘以三倍）。另附表一編號九之毒蠍子之完稅價格為七萬三千零三０元，此有財
    政部台北關稅局八十八年四月二十二日北普緝字第八八一０二三二九號函在卷（
    見原審卷第一三一頁）。
  6.附表一編號一所示之七星牌香煙，並非屬進口商傑太日煙國際股份有限公司正式
    進口菸品；編號二所示之古越龍山陳年花雕酒係屬大陸浙江省之酒、編號七所示
    之五糧液為大陸四川省之酒，編號三、四之陳年大紅酒、編號五之大紅陳釀酒、
    編號六之醉逍遙酒均屬澳門之酒，編號八之酒母則未標示產地及品名，此有台灣
    省菸酒公賣局新竹分局八十九年十二月二十九日新局業字第五二四八號函在卷（
    見本院卷第九十頁）。再附表一編號九之毒蠍子，業於八十九年三月間銷燬，而
    銷燬前並未鑑定屬可產地之產品，此有財政部台北關稅局八十九年十二月二十七
    日北普法字第八九一０七八九六號函在卷（見本院卷第九十九頁）。
  7.被告丙○○於八十九年十二月二十九日在本院供稱：附表一所示之物品裝船之地
    點為東經一二一度十四分、北緯二十四度十分（詳見本院卷第一一四頁）。再上
    揭地點距我國第一批領海基點麟山鼻（Ｔ６）至大堀溪（Ｔ７）基線段一．五浬
    間，係屬在我國十二浬領海範圍內，此有內政部九十年一月十五日台（九十）內
    地字第九００二三一四號函在卷（見本院卷第一一八頁）。
  8.新竹魚市場八十七年十月間白口、肉魚拍賣價格，白口每公斤平均為五十五元、
    肉魚每公斤平均為五十六．三元，此有新竹魚市場出具之八十七年十月間白口、
    肉魚拍賣行情表在卷（見原審卷第一０七頁）。是上揭白口、肉魚若以六公噸
    、每公斤五十六．三元計算，合計價格為三十三萬七千八百元。
  9.證人施清源於本院前審證稱：伊向丁○○租用「永利春一號」漁船，租用半年，
    船上之密艙是伊做的，是為走私做的，伊未告知丁○○（詳見本院前審卷第八十
    一頁）。
  10.綜上：依被告丁○○、丙○○右揭供述，可見「永利春一號」漁船雖登記在彭雅
    麗名下，惟被告丁○○應屬該漁船之實際所有權人。再被告丁○○將「永利春一
    號」漁船租給施清源，其收回漁船時，對於該漁船有無加裝密艙，衡情應知悉。
    蓋被告丁○○於本院供稱該漁船係以三、四百萬元之價格購入（詳見本院卷第三
    十五頁），衡之常情，被告丁○○向租用人施清源收回該漁船時，應會上船檢查
    該船之構造、性能有無受損，斯時該船有無密艙，被告丁○○自會知悉。又依被
    告丙○○、乙○○右揭所供，則渠等捕獲之漁獲合計價格為三十三萬七千八百元
    ，而渠等被查獲如附表一編號一至七之菸酒價值約五百三十九萬八千四百七十九
    元，與被告等所供述之漁獲，二者市價相差甚為懸殊，大陸地區人民豈有沒事自
    己倒貼腰包花大筆油錢、工錢、精力，再將大批價值不斐的菸酒搬運上船，再運
    至右揭海域奉送予不相識之被告等人之理？況大陸漁民既能挾持被告之漁船進行
    所謂以貨易貨之行為，大陸漁民大可恣意搜刮，而不必顧慮被告之反應，其又何
    必再以貨易之﹖且大陸漁民何能知悉「「永利春一號」漁船設有密艙？另參之被
    告乙○○並非第一次被查獲走私犯行，且其於行為時仍在緩刑期間，若渠等當時
    果真係被大陸地區人民強制換貨，理應向漁業電台求救或於入港後向警察機關報
    案，豈有甘冒被查獲觸法之風險？況「永利春一號」漁船係於同年月十日凌晨四
    時十三分許向新竹南寮漁港報關入港，至同年月十三日上午七時許，由臺灣新竹
    地方法院檢察署檢察官親自指揮員警開啟「永利春一號」漁船上之密艙之過程時
    間非短，在整整三餘日之時間內被告等人為何不報警自首？且被告丁○○等人未
    何一直不肯配合員警開啟密艙？復參本次查獲的走私物品體積之大，且所查獲之
    所有物品均係以紙箱包妥後再裏以尼龍布包覆，方便搬運並利於堆放，可見渠等
    事先計畫之周詳。更依被告丙○○右揭渠等是因缺錢，所以想走私物品銷售及伊
    與被告丁○○一人分一半之供述，顯見係由被告丁○○提供船隻供被告丙○○、
    乙○○等人私運如附表一所示之管制物品進入臺灣地區之目的在於銷售圖利，是
    被告丁○○、乙○○、丙○○與許文昌、王進福等人間共同之目的均係要順利運
    送該批物品至台灣地區銷售，雖各自所著手參與者只是整個運送過程之階段行為
    ，然已足認定其等所為均係共同運送該批走私物品之部分行為之分擔。綜上各情
    ，足徵被告被告丁○○、丙○○、乙○○所辯，顯係飾卸之詞，不足採信。
  11.按自大陸地區私運物品進入台灣地區者，以私運物品進口論，適用懲治走私條例
    規定處斷，該條例第十二條定有明文。再行政院依懲治走私條例第二條第四項公
    告之管制物品項目及其數額丙項規定：一次私運一項或數項洋煙、匪偽物品等，
    其總額由海關照緝獲時之完稅價格計，超過新台幣拾萬元者，以管制進出口物品
    論；丁項規定：自淪陷區私運物品進入本國自由地區或自本國自由地區私運物品
    前往淪陷區，其所私運之物品，以管制物品論，除屬於甲項及乙項之物品不限數
    額外，其餘以私運一項或數項，其總額由海關比照緝獲時之完稅價格計算，超過
    新台幣拾萬元或重量達一千公斤者，以管制進出口物品論。如上所述，本件由被
    告丙○○、乙○○等人共同運送如附表一所示之物品，其中編號一所示之七星牌
    香煙及編號三、四之陳年大紅酒、編號五之大紅陳釀酒、編號六之醉逍遙酒，係
    屬行政院依懲治走私條例第二條第四項公告管制物品中丙項洋菸洋酒，且其數額
    之完稅價格顯逾拾萬元；另編號二所示之古越龍山陳年花雕酒、編號七所示之五
    糧液酒，則屬丁項管制之物品，且其數額之完稅價格亦已逾拾萬元。是本件事證
    明確，被告丁○○、丙○○、乙○○三人共同運送走私物品之犯行洵堪認定，自
    應依法論科。
  12.至編號八之酒母則未標示產地及品名，且尚不屬於洋酒之成品；編號九之毒蠍子
    ，並未鑑定產地，亦無證據證明係屬來自中國大陸之物品，是編號八之酒母及編
    號九之毒蠍子，自非屬懲治走私條例公告管制之物品。
  13.另查獲如附表一編號五之「大紅陳釀」酒，係經中聯國際有限公司（下稱中聯公
    司）於八十六年十月二十七日向臺灣省菸酒公賣局申請並核准進口六千瓶，並經
    該公司在八十六年十二月十二日八十七年二月十日分別正式進口二千四百瓶及一
    千九百二十瓶，嗣後未再進口，而查獲如附表一編號三、四、六號之「陳年大紅
    」酒與「醉逍遙」酒，係翔光國際股份有限公司（下稱翔光公司）於八十六年八
    月十四日向該局申請並核准進口，經該公司在八十七年十月二十二日繳交公賣利
    益後，正式進口「醉逍遙」四千八百瓶、「陳年大紅」六百毫升裝九千瓶、一百
    二十毫升裝一千瓶，此有臺灣省菸酒公賣局八十七年十一月二日八七公業字第三
    一六二Ｏ號函在卷（見偵字第七Ｏ八一號偵查卷第一二二頁），並經證人即中聯
    公司業務經理蔡金城、翔光公司經理李景智二人分別於原審證述在卷（詳見原審
    卷第一四三頁、一五四頁），且有其等所提供之當初申請核准之商標圖型、字樣
    、說明及專賣憑證等在卷（見原審卷第一四六頁、一四七頁、一五五至一六二頁
    ），核與自查扣之上開附表一編號三至六號之「大紅陳釀」酒等上之商標（見偵
    字第七０八一號卷第一三二至一三四頁）近似但不相同。按我國商標法係採登記
    註冊主義，上開酒類中僅有編號六、翔光公司進口之「醉逍遙」酒有向經濟部智
    慧財產局申請註冊並核准，惟該商標係於八十八年五月一日公告，此有證人李景
    智所提出之相關資料在卷可憑。次按商標法第二十一條規定，在商標註冊之日起
    ，註冊人始取得商標專用權；而在上開公告期日滿三個月，未經異議或異議確定
    不成立，始予公告註冊。故被告等人被查獲走私日係在註冊日前，翔光公司在斯
    時尚未取得「醉逍遙」之商標專用權，其餘酒類因辦理註冊時被駁回，故縱有仿
    冒，亦非商標法所保護之範圍。
  (二)事實二部分：
  1.鴻億號船長甲○○於八十八年二月十二日在警局初訊中供稱：韓國籍漁船之船
    員是以附表二所示之物品向渠等換取約十六噸之各種漁獲（詳見偵字第一七一０
    號卷第五頁反面）。複訊中供稱：查獲之物品價值總計約一千一百一十二萬元（
    詳見偵字第一七一０號卷第八頁）。八十八年二月十二日偵查中供稱：十七噸
    漁獲連網具，約四、五百萬元，對方連網具也換走了（詳見偵字第一七一０號卷
    第三十一頁反面）。九十年十一月二十八日在本院供稱：「鴻億號」漁船已賣
    掉，無法找到經緯度之資料（詳見本院卷第一七一號）。
  2.警方於八十八年二月十二日上午六時五分許，在「鴻億號」漁船上查獲附表二所
    示之物品，此有搜索扣押證明筆錄、扣押物品表及查獲現場之照片在卷（見偵字
    第一七一０卷第二十至二十一頁、三十七至四十頁、四十二頁）。再附表二編號
    一、二之七星牌香菸、大衛杜夫牌香菸每包之完稅價格，如附表二所示，此有台
    灣省菸酒公賣局新竹分局八十八年五月十日新局業字第二０八三號函在卷（見偵
    字第一七一０號卷五十一頁）。換算當日查獲之七星牌香菸共十一萬九千二百五
    十包之完稅價格為一百六十九萬三千三百五十元、大衛杜夫牌香菸共十一萬六千
    包之完稅價格為二百七十四萬五千七百二十元，合計為四百四十三萬九千零七十
    元。另扣得之香菇（附表二編號三）共重一千八百四十公斤，在同日之完稅價格
    為每公斤一百四十六‧八元，亦有財政部台北關稅局北普緝字第八八一Ｏ一八八
    一號函在卷（見偵字第一七一０號卷第五十頁），換算當日查獲時之大陸香菇完
    稅價格共計為二十七萬零一百十二元。
  3.查獲之「鴻億號」漁船，其內部構造設計有異於一般走私漁船之密艙，在開啟該
    船之密艙後，尚有電源開關裝置，必須將假木板挖空始見其電線，密艙入口上擺
    有雜物架，油壓式密艙降下後可當作該密艙之之踏板，甚為隱密，此有照片十幀
    、漁船內部結構圖等在卷（見偵字第一七一０號卷第三十七至四十頁）。
  4.新竹南寮外海四十浬之海域，部分海域在我國十二浬領海或二十四浬鄰接區內，
    部分在二十四浬鄰接區外，此有內政部九十年十月十一日台（九十）內地字第九
    ０一四四七七號函在卷（見本院卷第一三０之二頁）。
  5.綜上：右揭新竹南寮外海四十浬之海域，既有部分海域在我國十二浬領海或二十
    四浬鄰接區內，亦部分在二十四浬鄰接區外，而「鴻億號」船長既未能提供當時
    船隻停泊裝貨之確切經緯度，依罪疑唯輕法則，應以在我國領海內裝貨為論據。
    再被告丙○○雖辯稱係韓國船靠近強迫換貨乙詞，惟被告自稱不會講韓國語，韓
    文亦非世界通用語言，究竟渠等係如何溝通，不免啟人疑竇。又韓國漁船，鮮有
    進入我國海域，衡情被告丙○○所稱與「鴻億號」接觸之漁船，應是大陸之漁船
    。另渠等被查獲如附表二編號一、二之洋菸，完稅價格合計即達四百四十三萬九
    千零七十元，若依市價計算則達一千多萬元，此與「鴻億號」船長甲○○上揭所
    供述之漁獲及網具，二者市價相差甚為懸殊，大陸漁船之船員豈有沒事自己倒貼
    腰包花大筆油錢、工錢、精力，再將大批價值不斐的洋菸搬運上船，再運至右揭
    海域奉送予不相識之被告丙○○等人之理？況大陸漁民既能挾持「鴻億號」漁船
    進行所謂以貨易貨之行為，大可恣意搜刮，而不必顧慮「鴻億號」船上人員之反
    應，其又何必再以貨易之﹖且大陸漁民何能知悉「「鴻億號」漁船設有密艙？復
    衡情「鴻億號」漁船若果真係被大陸漁船之人員強制換貨，理應向漁業電台求救
    或於入港後向警察機關報案，豈有甘冒被查獲觸法之風險？更觀查獲之「鴻億號
    」漁船，其內部構造設計有異於一般走私漁船之密艙，在開啟該船之密艙後，尚
    有電源開關裝置，必須將假木板挖空始見其電線，密艙入口上擺有雜物架，油壓
    式密艙降下後可當作該密艙之之踏板，甚為隱密，可考，顯見「鴻億號」漁船係
    經過特殊之設計，被告丙○○與共犯彭國銘、楊福進、李天德與甲○○等人，係
    有預謀將之用以運送走私物品並逃避查緝。進依前開附表二編號一、二之洋菸，
    屬行政院依懲治走私條例第二條第四項公告丙項之洋菸，完稅價格已遠超過十萬
    元之限制，且數量之大，是被告丙○○與甲○○等人，顯有營利販賣之意圖。綜
    上說明，被告丙○○應確有與共犯彭國銘、楊福進、李天德與甲○○等人共同在
    右揭海域販入自大陸地區運出、詳如附表二所示、遠逾公告數額、未貼專賣憑證
    之洋菸而企圖販售之犯行。是被告丙○○此部分之犯行，亦足堪認定，自應依法
    論科。
  6.至編號三之香菇，並未鑑定產地，此有雲林縣農會八十九年十二月十九日雲農牧
    字第四四五二號函在卷（見本院卷第九十五頁），因無積極證據證明此香菇係屬
    來自中國大陸之物品，自非屬懲治走私條例公告管制之物品。
二、核被告丁○○、丙○○、乙○○等所為均係犯懲治走私條例第三條第一項之罪。
    公訴人認被告等係犯同條例第二條第一項之私運管制物品進口罪，尚有未洽，起
    訴法條應予變更。至公訴人移送併案審理之事實二部份，雖未據起訴，然因與起
    訴之事實一被告丙○○所犯之罪，具有連續犯之裁判上一罪關係，為起訴效力所
    及，本院自均應併予審理，併此敘明。次按共同正犯之意思聯絡，原不以數人間
    直接發生者為限，即有間接之聯絡者，亦包括在內，即行為當時，基於相互之認
    識，以共同犯罪之意思參與者，亦無礙於共同正犯之成立。被告丁○○雖僱用丙○○為船長為前揭犯行，丙○○復僱用乙○○、許文昌、王進福為船員共同參與
    ，彼等間均有犯意聯絡與行為分擔，均為共同正犯。被告丙○○與共犯彭國銘、
    楊福進、李天德、甲○○就事實二部分犯行，有犯意之聯絡及行為之分擔，亦均
    為共同正犯。又被告丙○○先後二次犯行，時間緊接、手法雷同，所犯係犯罪構
    成要件相同之罪，顯均係基於概括之犯意反覆為之，應依刑法第五十六條連續犯
    之規定論以一罪，並依法加重其刑。又被告丁○○於七十八及八十年間因妨害公
    務及走私案件，其科刑及執行完畢情形均如事實欄所載，有臺灣高等法院檢察署
    刑案紀錄簡覆表在卷足參，其於五年以內再犯本件有期徒刑以上之罪，為累犯，
    依刑法第四十七條規定加重其刑。
三、原審據以論罪科刑固非無見，惟按中華民國四十二年七月七日公布施行之台灣省
    菸酒專賣暫行條例，於九十一年一月一日因廢止菸酒專賣制度，自無「專賣憑證
    」之問題，是被告等之行為，自無再適用台灣省內菸酒專賣暫行條例暨刑法第二
    百十二條之偽造特許證罪之餘地。原判決分別適用台灣省內菸酒專賣暫行條例第
    三十七條第五款及刑法第二百十二條之罪，並與走私罪從一重處斷，併依該台灣
    省內菸酒專賣暫行條例第四十條第一款之規定沒收上開未貼專賣憑證之香菸，其
    適用法則，即屬不當。再被告等係犯懲治走私條例第三條第一項之罪，原判決認
    被告等係犯同條例第二條第一項之罪，亦有未當。又被告丁○○僅僱用被告丙○○為船長，餘船員乙○○、許文昌、王進福則為丙○○所僱用，原判決認船長、
    船員均為被告丁○○所僱用，顯與事實不符。另原判決事實三部分，並未構成犯
    罪（理由詳後），原判決認被告乙○○此部分亦構成犯罪，自有未洽。復遍閱全
    卷，尚查無大陸漁民有與本件被告犯意聯絡之證據，原判決認大陸漁民亦為本件
    走私之共同正犯，顯有判決不依證據之違法。被告上訴意旨猶執陳詞否認犯罪，
    並指摘原判決不當，雖無足取，但原判決既有前揭可議之處，自應將原判決撤銷
    改判。爰審酌被告丁○○身為船主，卻為謀取暴利，從事運送走私物品行為，被
    告丙○○與乙○○二人於本案審理期間竟再犯案，其等走私物品數量驚人，非僅
    擾亂國內經濟秩序，且其中偽酒是否有害人體健康不明，危害非輕，分別從重量
    處如主文第二、三、四項所示之刑。附表一編號八、九之物品及附表二編號三之
    物品，非屬管制物品，惟此部分與起訴或移送併辦部分，依檢察官起訴之意旨係
    屬實質上一罪關係，故此部分自無庸另為無罪諭知，併此敘明。
四、扣案如附表一編號一至七之菸酒及附表二編號一、二之酒類，均為被告等所有，
    犯運送走私物品罪所得之物，應依刑法第三十八條第一項第三款規定宣告沒收。
    再按供犯罪所用之物，屬於犯人所有者，得沒收之，刑法第三十八條第一項第二
    款定有明文；又上揭條文就供犯罪所用之物，得沒收之，並未明文限於專供犯罪
    所用之物才得諭知沒收。是所謂供犯罪所用之物，依立法之文義解釋，應指該物
    若屬犯人所有且供被訴之犯罪事實之用，即得諭知沒收。蓋實務上一向亦採此見
    解，此從實務上就殺人罪或傷害罪，若犯人持其所有之水果刀犯傷害或殺人罪者
    ，即得就該水果刀為沒收之諭知，未曾認為該水果刀須專供殺人或傷害用才得為
    沒收之諭知自明。至判例所謂「查船隻並非專供販運私鹽之用，原判決於沒收私
    鹽之外，並將船隻沒收，殊屬不當」及司法院七十五年五月八日廳刑一字第三八
    ０號函謂「用動力竹筏運送匪偽藥品，且該竹筏為其所有，惟該竹筏平日既係供
    運送海蚵之用，顯非以專供載運私貨為目的，對之自不得沒收」，係就「供犯罪
    所用之物，得沒收之」，限縮解釋為須專供犯罪用者為限，要與上揭立法之文義
    不合。本件扣案之「永利春一號」漁船，係被告丁○○實質所有，且係供本件犯
    罪之用，揆之上揭說明，扣案之「永利春一號」漁船，爰依刑法第三十八條第一
    項第二款規定宣告沒收（最高法院八十九年台上字第三０五三號判決參照）。
五、另檢察官移送併辦（八十八年度偵字第四五六五號），認在「富勝號」漁船內扣
    得之檳榔一千七百公斤，係由被告乙○○與共犯洪東平、彭銀祥等人共同在新竹
    外海三十浬處裝在桶內，運送入港，因而認被告乙○○此部分，亦涉犯走私罪嫌
    。惟查扣案之檳榔並無證據證明係由大陸地區私運進入台灣地區，此業經本院於
    八十九年八月二十九日以八十九年度上訴字第二三四八號判決同案被告洪東平、
    彭銀祥二人無罪，此有本院該判決書附卷（見本院卷第七十五至七十九頁），是
    檢察官此移送併辦部分，自難認與被告乙○○前揭有罪部分具有連續犯之裁判上
    一罪關係，是此移送併辦部分應退回由檢察官另行處理，併此敘明。
據上論斷，應依刑事訴訟法第三百六十九條第一項前段、第三百六十四條、第三百條
第二百九十九條第一項前段，懲治走私條例第三條第一項、第十一條、第十二條，刑
法第十一條前段、第二十八條、第五十六條、第四十七條、第三十八條第一項第二、
三款，判決如主文。
本案經檢察官吳慎志到庭執行職務。
中     華     民     國    九十一   年     二        月       二十六    日
                              臺灣高等法院刑事第二十四庭
                                  審判長法  官  陳  貽  男
                                        法  官  李  世  貴
                                        法  官  陳  憲  裕
右正本證明與原本無異。
如不服本判決應於收受送達後十日內向本院提出上訴書狀，其未敘述上訴之理由者並
得於提起上訴後十日內向本院補提理由書（均須按他造當事人之人數附繕本）。
                                        書記官  劉  育  妃
中    華    民    國      九十一  年      二      月      二十七      日
附錄：本案論罪科刑法條全文
懲治走私條例第三條第一項：
運送、銷售或藏匿前條第一項之走私物品者，處五年以下有期徒刑、拘役或科或併科
新臺幣九萬元以下罰金。
附  表  一：
┌──┬───────┬─────┬───────┬─────┬────┐
│編號│品          名│數      量│緝獲日（八十七│ 違反項目 │備    註│
│    │              │          │年十月十三日）│          │        │
│    │              │          │之完稅價格    │          │        │
├──┼───────┼─────┼───────┼─────┼────┤
│ 一 │七星牌香煙    │十二萬七千│十二‧三六元／│丙項      │        │
│    │              │二百五十包│包            │          │        │
├──┼───────┼─────┼───────┼─────┼────┤
│ 二 │古越龍山陳年花│二千一百六│三十一‧四元／│丙、丁項  │        │
│    │雕酒          │十瓶（Ｏ‧│瓶            │          │        │
│    │              │二五公升）│              │    │        │
├──┼───────┼─────┼───────┼─────┼────┤
│ 三 │陳年大紅酒大瓶│一百瓶    │七十五元／瓶  │丙項      │(1)起訴書│
│    │裝            │          │              │          │誤載為：│
├──┼───────┼─────┼───────┼─────┤「陳年大│
│ 四 │陳年大紅酒（Ｏ│一百六十八│十五元／瓶    │丙項      │紅酒雙瓶│
│    │‧一二公升裝）│瓶（雙瓶裝│              │          │裝一ＯＯ│
│    │              │）、九十六│              │          │瓶、陳年│
│    │              │瓶（單瓶裝│              │          │大紅酒九│
│    │              │）        │              │          │六瓶」，│
│    │              │          │              │          │應予更正│
│    │              │          │              │          │。      │
│    │              │          │              │          │(2)均有偽│
│    │              │          │              │          │造之臺灣│
│    │    │          │              │          │省菸酒公│
│    │              │          │              │          │賣局專賣│
│    │              │          │              │          │憑證    │
├──┼───────┼─────┼───────┼─────┼────┤
│ 五 │大紅陳釀酒    │一百九十二│八十二‧三七元│丙項      │貼有偽造│
│    │              │瓶        │／瓶          │          │之臺灣省│
│    │              │          │              │          │菸酒公賣│
│    │              │          │              │          │局專賣憑│
│    │              │          │              │          │證      │
├──┼───────┼─────┼───────┼─────┼────┤
│ 六 │醉逍遙酒      │一百二十瓶│三十三‧七五元│丙項      │貼有偽造│
│    │              │          │／瓶          │          │之臺灣省│
│    │              │          │              │          │菸酒公賣│
│    │              │          │              │        │局專賣憑│
│    │              │          │              │          │證      │
├──┼───────┼─────┼───────┼─────┼────┤
│ 七 │五糧液酒      │三百四十瓶│三百七十五‧一│丙、丁項  │        │
│    │              │          │元／瓶        │          │        │
├──┼───────┼─────┼───────┼─────┼────┤
│ 八 │酒母          │十四桶、共│              │          │        │
│    │              │二百八十公│              │          │        │
│    │              │斤        │              │          │        │
├──┼───────┼─────┼───────┼─────┼────┤
│ 九 │毒蠍子        │三百六十包│二百零二‧九／│          │均為乾燥│
│    │              │          │公斤          │          │之死體  │
└──┴───────┴─────┴───────┴─────┴────┘
附  表  二：
┌──┬───────┬─────┬───────┬─────┬────┐
│編號│品          名│數      量│緝獲時（八十八│ 違反項目 │備    註│
│    │              │          │年二月十二日）│          │        │
│    │              │          │之完稅價格    │          │        │
├──┼───────┼─────┼───────┼─────┼────┤
│ 一 │七星牌香菸    │十一萬九千│十四‧二元／包│丙項      │        │
│    │              │二百五十包│              │          │        │
│    │              │          │              │          │        │
├──┼───────┼─────┼───────┼─────┼────┤
│ 二 │大衛杜夫牌香菸│十一萬六千│二十三‧六七兀│丙項      │        │
│    │              │包        │／包          │          │        │
├──┼───────┼─────┼───────┼─────┼────┤
│ 三 │香菇          │一千八百四│一百四十六‧八│          │        │
│    │              │十公斤    │元／公斤      │          │        │
└──┴───────┴─────┴───────┴─────┴────┘
